【裁判字號】    98,重家訴,8
【裁判日期】    981225
【裁判案由】    分割遺產等
【裁判全文】
臺灣高雄地方法院民事裁定             98年度重家訴字第8號
聲  請  人   台灣中小企業銀行股份有限公司
法定代理人   羅澤成
代  理  人   李芳貝
上列聲請人就原告己○○、戊○○、乙○○○、甲○○○、癸○○○、庚○○與被告丙○○、丁○○、壬○○○、辛○○間分割
遺產等事件，聲請參加訴訟，而經被告聲請駁回其參加，本院裁
定如下：
    主  文
聲請人參加訴訟之聲請駁回。
聲請參加程序費用由聲請人負擔。
    理  由
一、按「就兩造之訴訟有法律上利害關係之第三人，為輔助一造
    起見，於該訴訟繫屬中，得為參加。」，民事訴訟法第58條
    第1 項固有明文。惟第三人為輔助一造起見而參加於訴訟，
    須就兩造之訴訟有法律上利害關係者始得為之，若僅有事實
    上之利害關係，則不得為參加（最高法院23年抗字第1259號
    判例意旨參照）。而所謂法律上之利害關係，係指第三人私
    法上之法律關係，因當事人一造敗訴，依其判決之內容，將
    致直接或間接之不利益，若該當事人勝訴，則可免受不利益
    者而言。又當事人對於第三人之參加，得聲請法院駁回，民
    事訴訟法第60條第1 項前段亦有明文，是第三人聲請參加而
    經當事人聲請駁回者，法院應為准許參加與否之裁定。
二、本件聲請人聲請參加訴訟意旨略以：聲請人為原告己○○之
    債權人，原告己○○所負之債務至今未為清償，茲因原告己○○訴請就訴外人劉連發、劉朱有妹之遺產為分割，並可分
    得遺產479,761 元，是聲請人就本件訴訟為有利害關係，爰
    依民事訴訟法第58條規定，聲請參加訴訟，並將原告己○○
    應自被告丁○○、丙○○處受領之479,761 元由參加人代為
    受領，以資清償云云。而聲請人上開參加訴訟之聲請，業經
    被告丁○○、丙○○於本院民國98年12月24日言詞辯論程序
    中，以言詞聲請駁回，此有上開言詞辯論筆錄（見本院卷第
    184頁），在卷可稽。
三、經查，聲請人雖執上情為由聲請參加訴訟，惟其訴訟參加已
    經上訴人聲請予以駁回。而觀之聲請人書狀所陳其於本案訴
    訟之利害關係，僅係其係原告己○○之債權人，然此事屬其
    個人與原告己○○間之法律關係，參加人縱為原告己○○之
    債權人，亦僅能基於其與原告己○○間之原因關係，對原告
    己○○主張權利，就本件訴訟標的或與被告間均無相牽連之
    法律關係存在，不論本件原告對被告之請求有無理由，均無
    礙參加人得以其所稱之債權，對原告己○○為主張，更無礙
    參加人得行使依法律所定之權利，是以參加人就本件訴訟，
    應僅有單純之經濟上利害關係，是其聲請參加訴訟，揆之首
    揭規定及說明，應認於法不合，被告丁○○、丙○○聲請予
    以駁回，即屬有據。
四、據上論結，依民事訴訟法第60條第1 項前段、第86條第1 項
    前段，裁定如主文。
中    華    民    國    98    年    12    月    25    日
                    家事法庭法  官  邱泰錄
上為正本係照原本作成。
如對本裁定抗告須於裁定送達後10日內向本院提出抗告狀，並繳
納裁判費新台幣1,000元。
中    華    民    國    98    年    12    月    25    日
                            書記官  李冠毅


司法院資訊處製作；財團法人民間司法改革基金會備份。
